【裁判字號】    89,易,1682
【裁判日期】    900319
【裁判案由】    詐欺等
【裁判全文】
臺灣臺北地方法院刑事判決                        八十九年度易字第一六八二號
    公  訴  人  臺灣臺北地方法院檢察署檢察官
    被      告  乙○○
    選任辯護人  王申生律師
    被      告  甲○○
    選任辯護人  王永森律師
    被      告  丙○○
右列被告因詐欺等案件，經檢察官提起公訴（八十八年度偵字第二二九五一號、第二
三三二九號），本院判決如左：
    主  文
乙○○共同連續意圖為自己不法之所有，以詐術使人將本人之物交付，處有期徒刑捌
月。
甲○○共同意圖為自己不法之所有，以詐術使人將本人之物交付，處有期徒刑伍月，
如易科罰金，以參佰元折算壹日，緩刑肆年。
丙○○部分管轄錯誤，移由台灣台南地方法院審理。
    事  實
一、乙○○係台南市○○區○○段一二四地號建地及其上門牌號碼為台南市○○區○○路一段七七巷二○八弄七號之四五建物之所有人，民國（下同）八十六年十二
    月間，案外人方子文向丁○○借款新臺幣（下同）三百五十萬元時，乙○○為方
    子文任連帶保證人，嗣乙○○為阻止其所有之上開房地遭丁○○設定抵押權，竟
    向台南市安南地政事務所以書面謊稱並未同意設定抵押權（乙○○所涉偽造文書
    部分，業經台灣高等法院於八十七年九月判處有期徒刑六月確定），嗣乙○○又
    基於概括之犯意，先與其父黃長根（業已於八十七年七月二十四日死亡）互相謀
    議，明知其等之間並無債權債務關係，竟八十七年間不詳之時、地，由乙○○倒
    填日期，簽發以八十五年二月二十一日為發票日、面額為二百四十萬元之本票（
    如附表一）一紙交予黃長根，旋由黃長根於八十七年一月間，持向臺灣臺南地方
    法院聲請假扣押，經該法院於八十七年一月六日以八十七年度裁全字第二十三號
    假扣押裁定，准予黃長根對乙○○實施假扣押，並於八十七年一月十二日以八十
    七年度執全字第七四號執行命令強制執行上開不動產。迨黃長根於八十七年七月
    二十四日病逝之後，其配偶黃陳鳳及乙○○均拋棄繼承，由甲○○、丙○○二人
    繼承上開債權，嗣於丁○○向臺灣臺南地方法院以八十七年執字第一六○六九號
    聲請對系爭不動產強制執行時，乙○○復與甲○○通謀，明知二人之間並無債權
    債務關係，竟於八十七年五月二十二日，由乙○○簽發總金額為三千零八十萬元
    之本票共二十二張（詳如附表二）交予甲○○，甲○○再於八十七年十二月間持
    向臺灣板橋地方法院聲請支付命令，經該法院於八十七年十二月十四日核發八十
    七年度促字第四六九五六號支付命令並確定後，隨即再於前開臺灣臺南地方法院
    八十七年度執字第一六○六九號執行程序中，聲明參與分配，致使法院民事執行
    處陷於錯誤，將前開二宗不實之債權列入分配表，使黃長根之繼承人甲○○、丙○○可受分配二十五萬二千五百零九元，甲○○則可受分配二百八十三萬二千七
    百五十二元，足生損害於臺灣臺南地方法院民事執行處對債權受分配之正確性及
    丁○○之權益。
二、案經丁○○訴請台灣台北地方法院檢察署檢察官偵查起訴。
    理  由
一、訊據被告乙○○、甲○○均矢口否認有何偽造文書犯行，被告乙○○辯稱其父親
    於書立遺囑時，要求其簽發本票以為補償云云；被告甲○○則以乙○○交友不慎
    ，積欠龐大賭債，自七十餘年起即屢向其借錢，家中開銷均由其支付，迄八十七
    年五月與被告乙○○會算時，始發現總借款業已超過三千萬元云云。然查：
（一）、被告乙○○與黃長根部分：被告乙○○於臺灣臺北地方法院八十七年度自字
        第三七四號偽造文書案件，八十七年五月六日之庭訊中陳稱「（法官問：你
        有無與你父親有債務關係？）我有寫本票給我父親，來阻止丁○○拍賣房子
        。」等語，有審理筆錄影本在卷可稽。被告乙○○上開所陳，適與其妻楊蘭
        惠於偵查中證稱並無此債權債務關係等語互核相符。況黃長根所書立之遺囑
        第一條僅載：「房屋所在地臺南市○○區○○路四段二四九巷十四號，以長
        子乙○○名義購買登記乙○○姓名。房屋權利分配如下，妻黃陳鳳為一份，
        長子乙○○為二份，長女甲○○為一仍，次子丙○○為一份。附記房屋如要
        賣出，而所有權人共同願意，並有優先購買權，平時日，房屋出租，租金全
        部妻黃陳鳳收用。」等語，完全未有任何文字提及將系爭不動產以四百萬元
        計算，每份八十萬元，被告乙○○應補償二百四十萬元一節，足徵被告乙○○並未對黃長根負有該項債務，實係因黃長根反對其設定抵押權予告訴人丁○○作擔保，為阻撓丁○○受償，遂通謀簽發該紙本票。
（二）、被告乙○○與甲○○部分：
    (1)、被告甲○○雖堅稱被告乙○○於八十七年五月二十二日簽發本票時，其友人
        李錦惠亦在場，惟質諸證人李錦惠則稱當時被告二人確有共同會算多年來被
        告甲○○所借貸與被告乙○○及對家中之支出，總金額係由被告二人告知，
        由伊書寫等詞，是被告二人並無法提出確有三千多萬債務之證據。
    (2)、被告甲○○雖提出租賃契約書影本數件、互助會標單數紙等，以證明其確實
        有出借三千餘萬元之資力，然該等資料僅係關於其資力之證明，尚無從憑以
        認定雙方之借貸關係存在；況苟如被告等所言，其間確有長期借貸關係，然
        雙方既無任何往來憑證可資依循，如何能夠輕易會算而得出三千零八十萬元
        之金額？故綜合上述，證人李錦惠僅能證明被告乙○○有向被告甲○○借貸
        ，而被告甲○○確有為家中支出款項之情事，此部分被告甲○○雖可向被告
        乙○○請求支付，然究竟金額多少，被告二人並未能提出證明，而衡情被告
        乙○○原為職業軍人，並未經營生意，其謂能向被告甲○○借貸高達三千多
        萬元，顯與常理不符，故該三千多萬元之債務顯係虛偽。
（三）徵諸以上各節，在在顯示不論被告乙○○與黃長根之間或被告二人之間，均無
      真實債權存在，被告二人在告訴人丁○○對乙○○行強制執行之際，通謀虛偽
      成立假債權，由被告甲○○向法院聲請裁定准予參與分配，使法院誤以為真而
      將被告甲○○上開假債權列入分配，致使丁○○不能充分受償，此自足以生損
      害於法院民事執行處有關債權受分配之正確性及告訴人丁○○之權益。
（四）此外，復有借貸約定條款、本票影本二十五紙、臺灣臺南地方法院八十七年度
      裁全字第二十三號民事假扣押裁定、查封筆錄、臺灣板橋地方法院八十七年度
      促字第四六九五六號支付命令、民事裁定、臺灣臺南地方法院八十七年度南院
      慶執清字第一六○六九號拍賣通知、參與分配聲請狀、不動產權利移轉證書等
      影本、臺灣臺南地方法院民事執行處強制執行金額分配表一件等在卷足憑，本
      件事證至為明確，被告二人犯行堪以認定。
（五）核被告乙○○與黃長根共謀製作假債權，持以向法院聲請假扣押，進而聲請強
      制執行，所為係犯刑法第二百十六條、第二百十四條之行使使公務員登載不實
      罪、第三百三十九條第一項之詐欺取財罪；而乙○○、甲○○二人上開行為，
      係犯刑法第二百十六條、第二百十四條之行使使公務員登載不實罪、第三百三
      十九條第一項之詐欺取財罪、第三百五十六條之毀損債權罪。被告乙○○先與
      黃長根通謀虛偽簽發本票，由黃長根向法院聲請假扣押裁定，嗣又與被告甲○○通謀虛偽簽發本票，交由被告甲○○向法院聲請參與分配，使法院陷於錯誤
      而為准許強制執行之裁定並列入參與分配表，其先後二次犯行，時間緊接，所
      犯係犯罪構成要件相同之罪，顯係基於概括犯意為之，應論以連續犯一罪，並
      加重其刑。而其等使公務員登載不實之低度行為，為其後行使之高度行為所吸
      收，不另論罪；而被告乙○○、甲○○二人之間，有犯意聯絡及行為分擔，應
      論以共同正犯；又其等所犯上開各罪間，具有方法結果之牽連關係，應從一重
      之詐欺取財罪處斷。審酌被告二人之素行，被告甲○○唯恐父親所買之房地遭
      拍賣，且多年來確有為家中支出及借貸與被告乙○○，犯罪之動機尚有可原，
      所生危害及犯罪後態度等一切情狀，量處如主文所示之刑，就被告甲○○部分
      並諭知易科罰金之折算標準。末查：被告甲○○未曾受有期徒刑以上刑之宣告
      ，有台灣高等法院被告全國前案紀錄表可稽，一時失慮而罹犯行，經此教訓應
      知警惕而無再犯之虞，本院認所宣告之刑以暫不執行為適當，爰併諭知緩刑四
      年，以啟自新。
（六）、被告丙○○部分：公訴意旨略以：被告丙○○係實際居住於上開不動產內之
        人，其明知該不動產業經丁○○拍定，並已取得不動產權利移轉證書，竟於
        九月十八日搬遷時，意圖為自己不法之所有，將屋內之門窗、馬桶、抽水馬
        達、鐵捲門馬達、電燈等物拆卸搬離，並占為己有，拒不返還，因認其所為
        ，係犯刑法第三百三十五條第一項之侵占罪云云。按案件由犯罪地或被告之
        住所、居所或所在地之法院管轄，此為刑事訴訟法第五條第一項所規定，本
        件被告之住所、居所或所在地係台南市○區○○○路三五八號十之五號，犯
        罪地又係台南市○○路○段七七巷二○八弄七號之四五，亦非本院轄區，公
        訴人向本院提起公訴，揆諸上開說明，自有未合，爰不經言詞辯論，逕為諭
        知管轄錯誤之判決，並諭知移由台灣台南地方法院審理。。
三、據上論斷，應依刑事訴訟法第二百九十九條第一項前段，第三百零四條、第三百
    零七條、刑法第二十八條、第五十六條、第二百十六條、第二百十四條、第三百
    三十九條第一項、第三百五十六條、第五十五條、第四十一條第一項、第七十四
    條第一款，罰金罰鍰提高標準條例第一條前段、第二條，判決如主文。
本案經檢察官葉惠燕到庭執行職務
中    華    民    國      九十      年      三        月      十九   日
                                      臺灣臺北地方法院刑事第二庭
                                          法  官  曾  正  龍
右正本證明與原本無異。
如不服本判決，應於判決送達後十日內，向本院提出上訴狀。
                                          書記官  彭  自  青
中    華    民    國      九十      年      三        月     二十九  日
附錄法條：刑法第二百十六條、第二百十四條、第三百三十九條第一項、第三百五十
          六條
刑法第二百十四條
明知為不實之事項，而使公務員登載於職務上所掌之公文書，足以生損害於公眾或他
人者，處三年以下有期徒刑、拘役或五百元以下罰金。
刑法第二百十六條
行使第二百十條至第二百十五條之文書者，依偽造、變造文書或登載不實事項或使登
載不實事項之規定處斷。
刑法第三百三十九條
一意圖為自己或第三人不法之所有，以詐術使人將本人或第三人之物交付者，處五年
  以下有期徒刑、拘役或科或併科一千元以下罰金。
二以前項方法得財產上不法之利益或使第三人得之者亦同。
三前二項之未遂犯罰之。
刑法第三百五十六條
債務人於將受強制執行之際，意圖損害債權人之債權，而毀壞、處分或隱匿其財產者
，處二年以下有期徒刑、拘役或五百元以下罰金。


司法院資訊處製作；財團法人民間司法改革基金會備份。
